【裁判字號】    89,簡上,41
【裁判日期】    890216
【裁判案由】    過失傷害
【裁判全文】
臺灣新竹地方法院刑事判決                          八十九年度簡上字第四一號
    上  訴  人  臺灣新竹地方法院檢察署檢察官
    被      告  甲○○
右列上訴人因被告過失傷害案件，不服本院新竹簡易庭中華民國八十九年二月十六日
所為八十八年度竹交簡字第六三號第一審簡易判決（聲請簡易處刑案號：臺灣新竹地
方法院檢察署八十八年度偵字第三五二四號）提起上訴，本院管轄第二審之合議庭判
決如左：
    主  文
原判決撤銷。
甲○○因過失傷害人，處拘役肆拾日，如易科罰金以參佰元折算壹日。
    事  實
一、甲○○係汽車駕駛人，未考領駕駛執照，於民國八十七年十二月二十一日下午五
    時五十分許，無照駕駛車牌號碼ＭＸＰ－３６６號重型機器腳踏車，沿新竹市○
    ○路由南往北方向行駛，嗣行經經國路與自由路交岔路口右轉往東光陸橋方向行
    駛，而途經新竹市○○路一０九號前時，本應注意並能注意汽車行駛時，駕駛人
    應注意車前狀況，並隨時採取必要之安全措施，以避免危險事故之發生，而當時
    之路況雖係陰天、無照明、路面濕潤，然路面並無缺陷、且無障礙物，視距良好
    ，並無不能注意之情形，猶貿然以時速四十公里之速度自經國路右彎至自由路上
    行駛，適其前方疏未注意行人應在劃設之人行道行走，在未劃設人行道之道路，
    應靠邊行走，亦同有過失之行人乙○○，正徒步沿自由路之快車道外車道往經國
    路口之行人穿越道方向逆向行走，甲○○因未降低行車速度及未警戒前方人車動
    態，疏未注意，見狀閃避煞車不及，致撞及乙○○倒地，造成乙○○右側股骨遠
    端骨折、頭部外傷五公分、右眼角裂傷一公分、右中指一公分裂傷之傷害，甲○
    ○亦因之受有臉唇、左頸顳部及右膝多處創傷之傷害（此部分未經甲○○提出告
    訴）。
二、案經乙○○訴由新竹市警察局第二分局報請臺灣新竹地方法院檢察署檢察官偵查
    聲請以簡易判決處刑。
    理  由
一、訊據被告甲○○對於右揭時地，駕駛車牌號碼ＭＸＰ－３６６號重型機器腳踏車
    ，以四十公里之車速疏未注意車前狀況，撞擊被害人乙○○，致乙○○受傷之事
    實業已坦承不諱，並經被害人乙○○指訴甚詳，核與證人即事故發生後至現場處
    理之員警陳勝明於本院訊問時結證之情節相符，此外，復有診斷證明書、道路交
    通事故調查表、肇事現場草圖各一份及照片四幀在卷足憑。
二、按汽車行駛時，駕駛人應注意車前狀況，並隨時採取必要之安全措施，道路交通
    安全規則第九十四條第三項分別定有明文。被告於上開時地駕駛車輛時，自應遵
    守上述交通安全規定，而有該等注意義務甚明。又被告肇致本件車禍時，雖係陰
    天、無照明，惟路況及視距尚稱良好，此業經被告供明在卷，並有上開道路交通
    事故調查報告表（各欄項目明細內容）可參，足認被告並無不能注意之情事，詎
    被告駕車行經上開地點時，仍以四十公里之車速疏未注意車前狀況以致肇事，其
    有過失，灼然明甚。且被害人確因本件車禍受傷，已如前述，被告之過失行為與
    被害人之傷害結果間，顯有相當因果關係。綜上，本件事證明確，被告犯行堪以
    認定，應予依法論科。
三、核被告甲○○所為係犯刑法第二百八十四條第一項前段之過失傷害罪。原審予以
    論科，固非無見，惟原審認告訴人乙○○係在有行人穿越道路附近，穿越道路未
    注意左右來車，而認定告訴人亦同有過失，然查，被告於本院初訊問時陳稱告訴
    人係逆向走過來及對告訴人指稱係正面被被告撞及亦表示無意見（見本院卷宗第
    二十八、二十九頁）等語，核與被告於原審中供稱：「當時我未看到被害人，當
    時轉彎過去，被害人逆向走過來，當時撞到被害人，沒有注意到撞被害人何處及
    被害人之姿勢．．」等語（見原審卷宗第十三頁背面）及告訴人自偵查、原審、
    本院訊問及審理中陳述係逆向行走於自由路、正面被被告的機車撞及之事實相符
    ，，且證諸告訴人受傷部位，係右側股骨遠端骨折、頭部外傷五公分、右眼角裂
    傷一公分、右中指一公分裂傷之傷害，皆係在右側部位，若告訴人果係穿越道路
    時被撞及，以被告行車方向應係撞及告訴人左側部位，不可能係告訴人之右側部
    位，而被告雖於事後本院訊問時翻異前詞稱告訴人之身體是面向對面的馬路云云
    ，揆諸上揭說明，與事實顯不符合，不足採信。綜上，應認告訴人指稱其係欲沿
    自由路逆向行走至經國路口之行人穿越道，再穿越該行人穿越道至對向之事實，
    可堪採信，況告訴人乃搭乘客運在三民國中站下車，該站牌位於中央路上，告訴
    人若欲穿越自由路至對向路邊，於該中央路與自由路口時即可穿越，無須待左轉
    自由路行走一段路後再穿越自由路至對向路邊，是原審認定告訴人係穿越道路未
    注意左右來車，尚有未洽；再告訴人雖陳稱並未走在快車道上云云，惟從道路交
    通事故調查報告表及肇事現場草圖均顯示倒地後機車之位置，輪子離快車道外車
    道邊線尚有一點一公尺，且係先有刮地痕後才有機車之位置，證人陳勝明員警亦
    證稱被告機車倒地之位置還是停在被告騎的車道上，並未如告訴人所言係衝到對
    面車道上，參以告訴人於本院訊問時亦自承係被告正面直接撞過來而來不及閃避
    （見本院卷宗第五十一頁）等語，足認被告騎乘之機車係先撞及告訴人後機車才
    倒地，此亦與被告所述撞到告訴人後其機車向旁偏倒地滑行（見本院卷宗第二十
    八頁）等語相符，而從刮地痕之位置在快車道外車道中央，而機車倒地後之位置
    在快車道外車道旁，是足認被告撞及告訴人之位置，係在快車道上，而告訴人行
    走於快車道上之事實亦可應而確定；雖告訴人亦陳稱人行道上有圍籬、路邊有停
    車，惟據告訴人所提出之照片（見原審卷宗第二十一頁），縱路邊停有汽車，惟
    離快車道外車道邊線尚有行人行走之餘裕空間，告訴人應可緊靠慢車道行走，且
    此經台灣省車輛行車事故鑑定委員會覆議鑑定結果，亦認定行人乙○○夜晚在路
    側行走，未儘靠邊行走，為肇事次因，此有該委員會府覆議字第八九０九七六號
    覆議意見書一份附卷可稽。因之上訴人認為原審認告訴人係穿越道路，實有不當
    之處，非無理由；再按被告係汽車駕駛人，惟無駕駛執照駕車，因而致告訴人受
    傷，依法應負過失傷害刑事責任，加重其刑至二分之一；又其在快車道依規定駕
    車行駛，因行人即告訴人不依規定，擅自進入快車道，而致人受傷，依法應負刑
    事責任者，減輕其刑，道路交通管理處罰條例第八十六條第一項、第二項分別定
    有明文。本件被害人有過失已如前述，自應依前開法條之規定減輕被告之刑。原
    審亦疏未審酌及此，而未依法先加重再減輕其刑，亦有可議，是原判決既有上開
    瑕疵，自屬無可維持，爰依法撤銷並由本院自為判決。爰審酌被告之素行良好、
    雖行車速度未超過速限，惟於陰天無照明加以路面濕潤且又於轉彎處附近肇事，
    並未減速行駛仍以四十公里之市區最高時速行駛及過失之程度、告訴人所受之傷
    勢及告訴人亦應負部分過失責任、被告肇事後坦承犯行之態度、及迄未與告訴人
    達成民事和解等一切情狀，量處如主文所示之刑，並諭知易科罰金之折算標準。
據上論斷，應依刑事訴訟法第四百五十五條之一第三項、第三百六十九條第一項前段
、第三百六十四條、第二百九十九條第一項前段，刑法第二百八十四條第一項前段、
第四十一條，道路交通管理處罰條例第八十六條第一項、第二項，罰金罰鍰提高標準
條例第一條前段、第二條，判決如主文。
本案經檢察官羅雪梅到庭執行職務。
中      華      民      國    八十九    年      八      月    二十九    日
                                    臺灣新竹地方法院刑事第一庭
                                        審判長  法  官  賴  淑  敏
                                                法  官  滕  治  平
                                                法  官  馮  俊  郎
右正本證明與原本無異。
本件不得上訴。
                                                書記官  謝  國  聖
中      華      民      國    八十九    年      八      月    二十九    日


司法院資訊處製作；財團法人民間司法改革基金會備份。
